最高法院刑事判決　　　　　　一○○年度台上字第四一四三號
上　訴　人　台灣高等法院高雄分院檢察署檢察官　
被　　　告　孫○○
上列上訴人因被告妨害風化等罪案件，不服台灣高等法院高雄分
院中華民國九十九年五月十一日第二審判決（九十九年度上訴字
第四六三號，起訴案號：台灣高雄地方法院檢察署九十八年度偵
字第一九四九四號），提起上訴，本院判決如下：
    主  文
上訴駁回。
    理  由
一、公務上侵占部分
按刑事訴訟法第三百七十七條規定：上訴於第三審法院，非以判
決違背法令為理由，不得為之。是提起第三審上訴，應以原判決
違背法令為理由，係屬法定要件。如果上訴理由書狀並未依據卷
內訴訟資料，具體指摘原判決不適用何種法則或如何適用不當，
或所指摘原判決違法情事，顯與法律規定得為第三審上訴理由之
違法情形，不相適合時，均應認其上訴為違背法律上之程式，予
以駁回。本件原判決維持第一審諭知被告孫○○無罪之判決，駁
回檢察官在第二審之上訴，已綜合全部卷證資料，逐一斟酌論斷
，詳敘其無從形成被告有罪判決之心證理由，從形式上觀察，並
無違背法令之情形存在。按證據之取捨及判斷，屬事實審法院之
職權，苟其所為判斷，於通常經驗，並非事理之所無，即不能謂
為違背經驗法則。又認定犯罪事實所憑之證據，雖不以直接證據
為限，間接證據亦包括在內，然無論直接或間接證據，其為訴訟
上之證明，須於通常一般之人均不致於有所懷疑，而得確信其為
真實之程度者，始得據之為有罪之認定，倘其證明尚未達到此一
程度，而有合理性懷疑之存在時，事實審法院復已就其心證上理
由予以闡述，敘明其如何無從為有罪之確信，因而為無罪之判決
者，亦不得以自己片面之觀點，遽指其為違法。原判決以公訴意
旨略稱：被告原為高雄市政府警察局○○分局（下稱○○分局）
員警，明知對職務公務上所保管、使用之警用槍腰帶及防彈衣，
於民國○十○年九月八日（起訴書誤載為○十○年九月七日）離
職後，應報繳返還原任職機關，卻意圖為自己不法之所有，侵占
前開物品，據為己用，因認被告涉犯刑法第三百三十六條第一項
之公務侵占罪嫌等語，無非以被告早於前開時間去職，惟九十八
年五月十二日案發時，仍於被告所有之汽車後行李箱內查獲上開
防彈衣及槍腰帶，資為論據。然○○分局之蘇○○證稱：「警方
內部對於槍腰帶並未編號列管，且槍腰帶原屬得於市面買得之消
耗品，而事實上也確有諸多員警同仁自行採買槍腰帶使用，再加
以扣案槍腰帶與警用槍腰帶進行比對後，多了一只扣環，是故我
們不能確定扣案槍腰帶確係被告孫○○於任職員警期間所領用，
而非自己購買的」等語，已難遽認扣案槍腰帶確屬被告原任職機
關所有。且依卷附之離職通知單，可知被告需持該通知單親赴單
內所列之十一個單位，並由各相關人員核章後始能完成離職程序
；惟受理離職手續人員，並未於通知單內有任何保留。則以離職
人員（即被告，下稱被告）應親往申辦離職手續單位之多，各應
辦事項付之闕如情況下，自無由苛責被告完備每項應辦事務而毫
無遺漏；被告於辦理離職手續中，疏未報繳部分應繳回物品，在
所難免，不能僅以被告漏未報繳，即認必存為自己不法所有之侵
占意圖；此外亦查無被告繼續使用或為變賣處分等以扣案警用防
彈衣所有人自居之積極事證。茲檢察官所提出之證據，既不足為
被告有罪之積極證明，其指出之證明方法，復無從說服法院以形
成被告有罪之確信，基於無罪推定之原則，因而諭知其無罪等情
。經核所為證據之取捨及判斷，並無悖離一般經驗及論理法則，
自不得指為違法。檢察官上訴意旨就原審採證認事職權之適法行
使，仍持已經原判決論斷、說明之陳詞再事爭辯，難認已符合首
揭法定第三審上訴之要件。又扣案之防彈衣係被告任職時取得之
裝備且未於離職時繳回，非如槍腰帶係被告自行購買之事實，已
經被告陳述明確（見第一審審訴字第四五○七號卷第二三頁、第
一審訴字第一七一八號卷第二六頁反面、第二八頁反面），該防
彈衣已經○○分局領回，並有贓物認領保管單可徵（見警卷第五
二頁）。原判決依蘇○○之前開證述，亦僅謂：「……，即難遽
認扣案槍腰帶確屬孫○○原任職警察機關所有，而為被告孫○○
離職時應報繳之物」等語，並未認防彈背心亦係被告自行購得。
至於原判決另稱：「況當今社會商場上，除槍砲或其他違禁物品
外，舉凡軍人或官警使用之物品（如衣物、……、防彈衣、……
）無不得於販賣此類商品之店家任意購得，員警自購使用，並無
任何違背常理之處，……」（見原判決第十頁(2)）。核僅係作一
般、概括性之說明，無關扣案防彈衣來源之認定。上訴意旨以：
「是原審之（以）上述警用防彈背心等亦得於市面上購得論斷顯
失依據，況原審法院既認定警用防彈背心等物得於市面上購得，
顯已將該情狀列為公眾周知或職務上已知之事實，但並未依刑事
訴訟法第一百五十八條之一之規定賦予檢察官陳述意見之機會，
亦未命被告舉證證明系爭警用防彈背心係購自或可能購自民間店
家之事實，即遽信被告之辯解，顯有應於審判期日依法調查之證
據漏未調查及判決未備理由之違法」云云。尚屬誤會，且非依卷
內資料為具體之指摘，亦與法律規定得為上訴理由之違法情形不
相適合。依上說明，檢察官之上訴違背法律上之程式，應予駁回
。刑事妥速審判法第九條已於本年五月十九日施行，原審維持第
一審所為無罪判決，惟因該條施行前，案件已繫屬於本院，爰仍
適用刑事訴訟法第三編第三章之規定終止之，附此敘明。
二、圖利媒介性交部分
按第三審上訴書狀，應敘述上訴之理由，其未敘述者，得於提起
上訴後十日內補提理由書於原審法院，已逾上述期間，而於第三
審法院未判決前仍未提出上訴理由書狀者，第三審法院應以判決
駁回之，刑事訴訟法第三百八十二條第一項、第三百九十五條後
段規定甚明。被告被訴犯刑法第二百三十一條第一項圖利媒介性
交部分，經原審判決後，上訴人於九十九年五月二十六日提起上
訴（未聲明一部上訴，視為全部上訴），並於同年月二十八日提
出上訴理由書，惟均未敘述理由，迄今逾期已久，於本院未判決
前仍未提出，依上開規定，其上訴自非合法，應併駁回之。
據上論結，應依刑事訴訟法第三百九十五條，判決如主文。
中    華    民    國  一○○  年    七    月  二十八  日
                      最高法院刑事第十二庭
                          審判長法官  黃  正  興  
                                法官  林  秀  夫  
                                法官  許  錦  印  
                                法官  林  瑞  斌  
                                法官  謝  靜  恒  
本件正本證明與原本無異
                                      書  記  官  
中    華    民    國  一○○  年    八    月    二    日
                                                     M